【裁判字號】    92,易,985
【裁判日期】    920912
【裁判案由】    恐嚇取財
【裁判全文】
臺灣彰化地方法院刑事判決                          九十二年度易字第九八五號
    公  訴  人  臺灣彰化地方法院檢察署檢察官
    被      告  乙○○
右列被告因恐嚇取財案件，經檢察官提起公訴（九十二年度偵字第四一七八號），本
院判決如左：
    主      文
乙○○幫助意圖為自己不法之所有，以恐嚇使人將本人之物交付未遂，處有期徒刑肆
月，如易科罰金，以佰元折算壹日。緩刑貳年。
    事      實
一、乙○○於民國九十二年三月二十三日，在中國時報分類廣告欄上，見有收購銀行
    帳戶之廣告，其因當時處於失業狀態，急需金錢花用，乃依報載資訊撥打000
    0000000號行動電話與自稱「小李」之真實年籍姓名不詳成年男子取得聯
    繫，「小李」並表明欲以每一帳戶新台幣（下同）一千元之價格，收購乙○○所
    有之金融機構存摺、提款卡、印章及國民身分證影本。乙○○已預見該自稱「小
    李」之男子取得前揭證件物品之目的，係在利用存摺提領金融機構帳戶內之匯入
    款項，供作恐嚇取財犯罪之用，且因該帳戶所有人名義與實際使用人不同，而可
    藉此躲避員警追查，惟乙○○在不違背其本意之下，竟為圖獲取不法利益，基於
    幫助「小李」男子恐嚇取財之不確定故意，於同年月二十四日（即翌日）與「小
    李」相約於新竹市○○路「新光三越百貨公司」附近，將自己所有之誠泰銀行竹
    北分行、聯邦銀行新竹分行、中華商業銀行、中國信託商業銀行、新竹國際商業
    銀行、郵局等六家金融機構存摺、提款卡、印章、國民身分證影本等物出售，並
    交予「小李」收執，而從中賺取六千元之代價。自稱「小李」之男子於取得前述
    帳戶後，果即意圖為自己不法之所有，於九十二年三月二十八日某時，將裝有汽
    油之米酒瓶及記載「老闆您好：送你３００ｃｃ汽油一罐，請於今天三月二十八
    日下午二點之前，匯款二萬元至誠泰銀行竹北分行，帳號000－00－000
    000－0，戶名乙○○，否則會找時間再送來一罐６００ｃｃ的汽油來！我們
    不是在恐嚇你，更不是在開你玩笑，只是需要些錢跑路，我們不是薛球，也不是
詹龍欄，不過他們能做的事情，我們也都做的出來！我們與你沒有仇，只要您照
    辦，我們不會再找您第二次，江湖人說話算話。跑路人敬上」等恫嚇內容之信函
    二紙，放置於彰化縣彰化巿金馬路一段三二一號胡高郎（起訴書誤載為甲○○）
    所經營之「和昇汽車商行」前，使胡高郎心生畏懼。惟胡高郎旋即報警處理，並
    查扣前述恐嚇信函二紙、信封一個、米酒瓶一瓶等物，經警循前揭銀行帳戶資料
    查獲乙○○，胡高郎亦未依恐嚇信函指示匯款，致「小李」前揭恐嚇取財犯行未
    能遂行。
二、案經彰化縣警察局彰化分局報請臺灣彰化地方法院檢察署檢察官偵查起訴。
    理      由
一、被告乙○○籍設新竹縣竹北市，又係於新竹市交付前揭存摺、印章、提款卡及國
    民身分證影本等物，而完成幫助「小李」之犯罪行為，惟因「小李」前來本院所
    轄彰化縣境內著手實施恐嚇取財行為，依幫助犯之從屬性而言，其幫助行為地及
    正犯行為地、結果發生地，均屬刑事訴訟法第五條第一項所稱之犯罪地（參照陳
    樸生著「刑事訴訟法實務」，八十一年十一月版，第三十四頁），本院對於被告
    前揭犯行應有管轄權，先此敘明。
二、訊據被告乙○○對於右揭出賣銀行存摺、提款卡、印章、國民身分證影本等情固
    坦承不諱，惟矢口否認有何幫助恐嚇取財犯行，辯稱：當時「小李」向伊表示是
    要作手機買賣，才需要收購伊之銀行帳戶，伊不知道會拿來作其他用途云云。然
    查：按刑法第十三條所稱之故意本有直接故意（確定故意）與間接故意（不確定
    故意）之別，條文中「行為人對於構成犯罪之事實，明知並有意使其發生者」為
    直接故意，至於「行為人對於構成犯罪之事實，預見其發生而其發生並不違背其
    本意者」則屬間接故意；又間接故意與有認識的過失（又稱疏虞過失）之區別，
    在於二者對構成犯罪之事實雖均預見其能發生，但前者對其發生並不違背其本意
    ，後者則確信其不發生。而金融帳戶之申請甚為簡易方便，如係基於正當用途而
    有使用帳戶之必要，通常需用人得以自己名義申請辦理即可，本無假手他人之必
    要，更無出價六千元要求他人提供六個存摺帳戶之理。倘該名「小李」男子非將
    被告提供之存摺帳戶作為犯罪所得存提進出及其他不法之用途，豈須隱匿自己名
    義而出資收購被告之存摺帳戶供己使用？尤其「小李」如僅欲作為買賣行動電話
    之用，根本無須藉由他人帳戶進出資金，被告對此當無不知之理。又被告率將自
    己所有存摺帳戶交予他人使用，且與該名「小李」男子毫不相識，衡之常情，如
    此乖離常態之交易行為，以被告係一成年且具有高職畢業學歷之正常男子之立場
    觀察，當可輕易預見該人收購存摺係供作非法使用。再者，收購他人存摺帳戶作
    為被害人匯入款項之交易媒介，用以隱匿真正犯罪者身分及資金流向之犯罪模式
    ，多係用於恐嚇取財之交付或刊登廣告行騙受領詐欺所得，此乃一般使用人頭帳
    戶常見之非法利用類型，復經大眾傳播媒體再三披露，被告亦於偵訊中表明：知
    悉社會上有拿帳戶騙人及恐嚇之事等語，更無從諉稱不知販售帳戶供人犯罪使用
    。則「小李」男子於收購被告提供之存摺帳戶後，旋即用以向被害人胡高郎恐嚇
    取財，此一犯罪手法仍未逸脫於被告幫助他人犯罪意思之外，即屬被告所能預見
    。而被告提供存摺帳戶在先，縱已得悉「小李」男子可能作為上開犯罪用途，卻
    又容任該項犯罪行為之繼續實現，毫無主觀上認為不致發生該項犯罪結果之確信
    ，足徵前揭犯罪行為自仍不違被告之本意，被告即具有幫助他人恐嚇取財犯罪之
    間接故意。此外，復經被害人胡高郎指訴綦詳，並有恐嚇信函二張、米酒瓶一瓶
    、信封一個扣案為憑，及誠泰商業銀行竹北分行被告上開帳戶存提紀錄一份在卷
    足參。本案事證已臻明確，被告犯行至堪認定。
二、查被告乙○○提供存摺帳戶予他人恐嚇取財使用，雖並未參與上開犯罪之構成要
    件行為，然其顯係以幫助他人犯罪之意思，實施恐嚇取財構成要件以外之行為，
    惟因被害人未依恐嚇信函內容付款而未遂，核其所為，係犯刑法第三十條第一項
    前段、第三百四十六條第三項、第一項之幫助恐嚇取財未遂罪。被告所幫助之「
    小李」並未因其恐嚇行為自被害人處取得任何款項，業據被害人陳述甚明，就正
    犯部分僅處於恐嚇取財未遂程度，被告幫助行為亦無達於既遂之可言，而應論以
    前述之幫助恐嚇取財未遂罪名，始稱妥適。公訴人未見及此，仍依幫助恐嚇取財
    既遂罪予以起訴，雖嫌未洽，惟既遂、未遂間本係行為階段程度之不同，應無就
    此變更起訴法條之必要，僅予指明。又被告係幫助他人實施恐嚇取財犯罪，應依
    刑法第三十條第二項之規定，按恐嚇取財正犯之刑減輕之。另其既仍處於犯罪未
    遂階段，應再依刑法第二十六條前段之規定，按幫助恐嚇取財既遂犯之刑遞減之
    。爰審酌被告僅因家中經濟困難，一時貪圖小利而提供存摺及印章等物予他人犯
    罪使用，造成遭受恐嚇之人追查贓款及實際犯罪行為人發生阻礙，對於社會治安
    仍具有相當之危害性，及其犯罪動機、目的、手段、犯罪後未完全坦承犯行之態
    度、具有高職畢業學歷之智識程度等一切情狀，量處如主文所示之刑，併諭知易
    科罰金之折算標準，以示懲儆。又被告前未曾受有期徒刑以上刑之宣告，有臺灣
    高等法院被告全國前案紀錄表及刑案資料查註紀錄表在卷可按，其經此教訓，當
    知警惕，應無再犯之虞，本院審酌上情，認主文所宣告之刑，以暫不執行為宜，
    爰併宣告緩刑二年，以啟自新。扣案之恐嚇信函二紙、信封一個、米酒瓶一瓶等
    物，「小李」既已交予被害人收執而無取回之意，自難認仍屬被告或「小李」所
    有之物，縱係提供犯罪之用，亦無從依刑法第三十八條第一項第二款之規定諭知
    沒收，附此敘明。
據上論斷，應依刑事訴訟法第二百九十九條第一項前段，刑法第三百四十六條第一項
、第三項、第三十條第一項前段、第二項、第二十六條前段、第四十一條第一項前段
、第七十四條第一款，罰金罰鍰提高標準條例第一條前段、第二條，判決如主文。
本案經檢察官鮑慧忠到庭執行職務。
中    華    民    國    九十二      年      九      月      十二        日
            臺灣彰化地方法院刑事第三庭
                                    法      官  高  文  崇
右正本證明與原本無異。
如不服本判決，應於判決送達後十日內向本院提出上訴狀( 須附繕本 )。
告訴人或被害人對於判決如有不服具備理由請求檢察官上訴者，其上訴期間之計算係
以檢察官收受判決正本之日期為準。
                                    法院書記官  謝  志  鑫
中    華    民    國    九十二      年      九      月      十九        日
刑法第三十條第一項前段：
幫助他人犯罪者為從犯。
刑法第三百四十六條
意圖為自己或第三人不法之所有，以恐嚇使人將本人或第三人之物交付者，處六月以
上五年以下有期徒刑，得併科一千元以下罰金。
以前項方法得財產上不法之利益或使第三人得之者，亦同
前二項之未遂犯，罰之。


司法院資訊處製作；財團法人民間司法改革基金會備份。
